臺灣臺南地方法院刑事裁定
110年度聲字第2064號
聲明異議人  
即  受刑人  王思淵




上列聲明異議人即受刑人因毒品危害防制條例案件，對於臺灣臺
南地方檢察署檢察官執行之指揮（110年度執沒字第2544號）聲
明異議，本院裁定如下： 
    主  文
異議駁回。 
    理  由
一、聲明異議意旨以：茲異議人暨受刑人甲○○，依照行政執行法
    明文規定，執行受刑人該等債權時，自當準用強制執行法令
    上開規定，酌留給予受刑人二個月，在監內日常生活所需之
    費用，按每月新臺幣(下同)3,000元，合計6,000元，以維護
    受刑人自身之權益，執行署109年7月17日行執綜字第109000
    96260號函文及法務部矯正署107年6月4日法矯署勤字第1070
    5003180號函公文參照，留其在監生活所需定額金錢等語。
二、按受刑人或其法定代理人或配偶以檢察官執行之指揮為不當
    者，得向諭知該裁判之法院聲明異議，刑事訴訟法第484條
    定有明文。又按罰金、罰鍰、沒收、沒入、追徵、追繳及抵
    償之裁判，應依檢察官之命令執行之；前條裁判之執行，準
    用執行民事裁判之規定；對於薪資或其他繼續性給付之債權
    所為強制執行，於債權人之債權額及強制執行費用額之範圍
    內，其效力及於扣押後應受及增加之給付；債務人對於第三
    人之債權，係維持債務人生活所必需者，不得為強制執行，
    刑事訴訟法第470條第1項前段、第471條第1項及強制執行法
    第115條之1第1項、第122條第2項分別定有明文。強制執行
    法對於維持債務人生活客觀上所需者，非欲藉此而予債務人
    寬裕之生活，而係兼顧人權，認有酌留之必要，即使對於受
    刑人「維持生活客觀所需」之標準或有差別，此項規範之適
    用亦無例外，上開刑事訴訟法第471條第1項規定沒收裁判之
    執行「準用」執行民事裁判之規定，就保障受刑人獄中人權
    之意旨，維持受刑人於監獄生活中最低生活所需之規範目的
    而言，在此範圍內亦有準用。又受刑人作業所獲取之勞作金
    屬其額外收入，而保管金乃其親友救濟受刑人之捐贈為受刑
    人之財產，及依法不得扣押、讓與或供擔保之退休金、勞工
    保險老年年金經轉存入個人金融帳戶後，既與存入銀行之其
    餘收入同，已變成其對存款銀行之金錢債權，性質上屬對存
    款銀行請求付款之權利無異，三者均得為檢察官執行沒收處
    分抵償之標的。是檢察官指揮執行沒收，就受刑人勞作金、
    保管金及退休年金等財產，若已兼顧受刑人在監執行生活所
    需，而依強制執行法相關規定意旨，酌留受刑人在監獄生活
    所需定額金錢者，除部分人員具特殊原因或特殊醫療需求等
    因素，允個別審酌外，即難謂有何不當（參照最高法院109
    年度台抗字第500號裁定）。
三、經查：
㈠、異議人因違反毒品危害防制條例案件，經本院109年度訴字第
    1107、1348號判決諭知對未扣案之犯罪所得均沒收，於全部
    或一部不能沒收時，均追徵其價額，而於110年10月21日確
    定在案，有上開判決書、臺灣高等法院被告前案紀錄表各1
    份在卷可稽。嗣臺灣臺南地方檢察署（下稱臺南地檢）檢察
    官以110年度執沒字第2544號，依該確定判決執行追徵異議
    人之犯罪所得合計52,000元，並以110年11月17日南檢文卯1
    10執沒2544字第1109071334號函，通知異議人執行所在之法
    務部矯正署臺南監獄，對異議人在監所保管之保管金、勞作
    金酌留生活所需後，餘款送臺南地檢辦理沒收之執行。而法
    務部矯正署臺南監獄依檢察官上開指揮執行沒收時，就異議
    人之保管金，酌留異議人生活所需之金額後，方將餘款6,50
    0元匯送臺南地檢辦理等情，經本院調取臺南地檢110年度執
    沒字第2544號案卷核閱無誤。
㈡、異議人雖以前詞聲明異議，惟按強制執行法第52條第1項固 
    規定查封時，應酌留債務人及其共同生活之親屬2個月間生
    活所必需之食物、燃料及金錢，但該期間依同條第2項之規
    定得於1個月至3個月間伸縮之。況且，該條所謂「生活所必
    需之物」，參照強制執行法第52條立法意旨說明，係指食 
    物、燃料及購買此類物品所必需之金錢而言，是該規定應係
    指為避免債務人因金錢或財物突遭法院查封，以致無法維持
    基本日常生活之所需，法院始酌留2個月財物，供其基本日
    常生活所用，而非指已在監所執行之受刑人亦必須預留2個
    月之生活費用（參照最高法院101年度台抗字第961號裁定）
    。又近年來因物價指數變動，經再審酌矯正機關收容人購置
    日常生活用品、醫療藥品、飲食補給及其他相關費用等生活
    需求，兼以考量男女性均有其特有之需求差異面向，為避免
    適用標準不一，徒增歧異困擾，故法務部矯正署業建議收容
    人每月生活需求費用金額標準提高為3,000 元（不區分男女
    性別），且如收容人仍具有特殊原因或其他醫療需求等因素
    ，而有再提高酌留生活需求費用之必要，尚得由檢察署、強
    制及行政執行機關依法個別審酌。而本件法務部矯正署臺南
    監獄依檢察官指揮執行沒收時，既已就異議人之保管金，酌
    留其生活所需之金額後，方將餘款匯送臺南地檢辦理，且依
    監獄行刑法第46條、第49條規定，收容人在矯正設施內給養
    、醫療等生活必要費用多已由國家負擔，應已足敷其日常所
    需；異議人復未具體敘明其有何特殊原因或其他醫療需求，
    而有再提高生活需求費用之情形，是執行檢察官依上開判決
    執行異議人之保管金，顯已考量並酌留受刑人日常生活所需
    之金錢，尚無使其生活、健康陷入困頓之虞，揆諸前揭說明
    ，自應認檢察官執行之指揮並無違法或不當之情形。從而，
    異議人本件聲明異議認檢察官執行沒收應酌留其2個月之生
    活所需費用6,000元，為無理由，應予駁回。
四、依刑事訴訟法第486 條，裁定如主文。 　　
中　　華　　民　　國　　111 　年　　3 　　月　　23　　日
　　　　　　　　　刑事第六庭    法　官　高如宜
以上正本證明與原本無異。
如不服本裁定，應於送達後5日內，向本院提出抗告狀。
　　　　　　　　　　　　　　　　書記官　蔡雅惠
中　　華　　民　　國　　111 　年　　3 　　月　　23　　日